臺灣板橋地方法院民事裁定　　　　　　　96年度小上字第31號
上　訴　人　甲○○
被上　訴人　誠泰行銷股份有限公司
法定代理人　乙○○
上列當事人間請求清償債務事件，上訴人對於中華民國96年2 月
13日本院板橋簡易庭96年度板小字第669 號第一審小額民事判決
提起上訴，本院管轄小額訴訟程序第二審之合議庭裁定如下：
    主  文
上訴駁回。
第二審訴訟費用新臺幣壹仟伍佰元由上訴人負擔。
    理  由
一、按關於請求給付金錢或其他代替物或有價證券之訴訟，其標
    的金額或價額在新臺幣十萬元以下者，適用本章所定之小額
    程序，民事訴訟法第436 條之8 第1 項定有明文。次按「對
    於小額訴訟之第一審裁判，得上訴或抗告於管轄之地方法院
    ，其審判以合議行之。」，「對於前項第一審裁判之上訴或
    抗告，非以其違背法令為理由，不得為之。」，同法第436
    條之24第1 項、第2 項分別規定甚明。再按當事人於第二審
    程序不得提出新攻擊或防禦方法，為同法第436 條之28前段
    所明定。
二、本件上訴意旨略以：
（一）被上訴人為誠泰商業銀行股份有限公司（下稱誠泰銀行）
      之子公司，誠泰銀行持股100%，誠泰銀行不能作、不敢做
      的違法業務均交由被上訴人行銷推廣，以為防火牆切割。
      誠泰銀行明知消費性分期付款、直銷業務、金錢信託契約
      的混合契約非其合法業務，被上訴人與誠泰銀行均明知被
      上訴人非銀行，不得經營金錢信託，亦明知第三人巔峰電
      信股份有限公司（下稱巔峰公司）意圖為其不法所有，以
      通稱「老鼠會」之直銷方法，透過優渥的獎金鼓勵直銷商
      招攬下線客戶，直銷商再以節費方案可省一半電話費為誘
      因，由被上訴人與巔峰公司通謀虛偽簽立「金錢信託契約
      」，揚言由被上訴人負責監督該公司吸收資金之合法利用
      ，被上訴人又以誠泰銀行作信心喊話，使上訴人誤信該金
      錢遊戲設計精良，不是一般詐騙集團，共同站台召開吸金
      說明會，在全國吸收3 萬多名會員，所推出所謂網內互打
      免費，含3 市話2 手機，網外每分鐘新臺幣（下同）4.8
      元優惠價，市話轉經專案即使國際電話也比照市話，現金
      付款打九折，付贈10,000元新款手機一台，預繳48,000元
      ，拉一人入會抽3,000 元，拉兩人對碰抽8,000 元，此類
      似老鼠會拉人頭下線力求成雙成對，而誠泰銀行行員、被
      上訴人職員、第三人亞太電訊股份有限公司（下稱亞太公
      司）職員更共辦講習月會，由上線提示存摺，證明月入數
      十萬，等到吸金十多億元，宣告倒閉，電話不通，貨款照
      催收，被上訴人推諉給巔峰公司，誠泰銀行在被上訴人已
      代償後、非債權人情況下，竟偽上訴人稱欠誠泰銀行貸款
      ，移送財團法人聯合徵信中心，公告上訴人債信不良，導
      致上訴人信用卡、房貸收傘，告貸無門，目的無他，替被
      上訴人非法逼債而已。
（二）核被上訴人所為係違銀行法第125 、33、34條之規定，其
      母公司誠泰銀行係犯電腦個人資料保護法第6 、18條第1
      款、第3款 、第9 款，二公司職員應依刑法第28條共犯論
      罪，公司與職員依民法第184 條1 、2 項、第188 條第1
      項應連帶賠償，被告依同法28、17條第3 巷請求賠償100,
      000 元並主張抵銷。
（三）被上訴人因代償而取得貸款債權，但此即被上訴人不履行
      其「金錢信託契約」監督巔峰公司非法吸金捲款逃走、斷
      話，解除專案契約所生，契約既已解除，被上訴人不但無
      權請求尾款，因回復原狀法理，更應將上訴人已付部份款
      項返還。
（四）又兩造契約約定無息，原判決依民法第203 條判決年息5
      ﹪錯誤。
（五）依民法第297 條規定，消費借貸為要物契約，誠泰銀行並
      未移轉金錢給上訴人，消費借貸契約不成立。
（六）依民法第247 條之1 之規定，被上訴人所立附合契約，按
      其情形顯失公平，因合於第3 款使上訴人拋棄權利，及限
      制上訴人行使權利，及第1 款免除被上訴人責任，依第4
      款對上訴人有重大不利，依聯合報96年3 月24日報導：假
      分期真貸款，公司倒閉可不還，銀行已向金管會讓步，民
      眾欠的消費性貸款將不必再付，損失由銀行負責，雖決議
      稱效力不溯及既往，但法理只有一條，請准由被上訴人吸
      收。
（七）本件有刑事判決，並為其基礎法律，請裁定停止訴訟程序
      。
三、按「當事人對於他造主張之事實，於言詞辯論時不爭執者，
    視同自認。」，民事訴訟法第280 條第1 項前段定有明文，
    而當事人對於他造主張之事實，已於相當時期受合法之通知
    ，而於言詞辯論期日不到場，亦未提出準備書狀爭執者，準
    用上開規定（同法同條第3 項規定意旨參照）。經查，原審
    於96年2 月8 日上午9 時31分之調解通知書業於96年1 月15
    日送達上訴人，此有送達證書在卷可稽（見原審卷第12頁）
    ，是上訴人既經合法通知，無正當理由未於上開調解期日到
    場，亦未提出準備書狀就被上訴人主張之事實進行爭執，是
    原審依到場之被上訴人聲請命即為訴訟之辯論，即無不合，
    且上訴人上開於原審之訴訟行為依民事訴訟法第280 條第3
    項準用同法同條第1 項之規定，已視同自認；上訴人固於上
    訴程序中以上開上訴意旨為抗辯等情，然上訴人於原審並未
    提出上開抗辯，是其於第二審始行提出，應係訴訟上之新防
    禦方法，自與民事訴訟法第436 條之28規定有違；且上訴人
    既未於原審提出上開抗辯，原審自無從加以審酌，進而為上
    訴人不利之認定，亦難認有何違法可言，是本件上訴難認係
    合法。
四、揆諸首開說明，本件上訴理由係於第二審提出訴訟上之新防
    禦方法，於法有違，從而本件上訴難認為合法，應予駁回。
五、本件第二審訴訟費用新臺幣1,500 元應由上訴人負擔，爰確
    定如主文第2 項所示。
六、據上論結，依民事訴訟法第436 條之32第1 項、第2 項、第
    444 條第1 項前段、第95條、第78條、第436 條之19第1 項
    ，裁定如主文。
中　　華　　民　　國　　96　　年　　7 　　月　　31　　日
                      民事第二庭審判長法官　梁宏哲
                                      法官　潘長生
                                      法官　鍾啟煌
以上正本係照原本作成
不得抗告
中　　華　　民　　國　　96　　年　　7 　　月　　31　　日
                                    書記官　李威賜
